【裁判字號】    90,訴,255
【裁判日期】    900713
【裁判案由】    公共危險等
【裁判全文】
臺灣桃園地方法院刑事判決                            九十年度訴字第二五五號
    公  訴  人  臺灣桃園地方法院檢察署檢察官
    被      告  乙○○
    指定辯護人  本院公設辯護人丙○○
右列被告因公共危險等案件，經檢察官提起公訴（八十九年度偵字第一九三三九號）
，本院判決如左：
        主  文
乙○○放火燒燬現供人使用之住宅，未遂，處有期徒刑壹年拾壹月。
扣案之打火機壹個沒收。
        事  實
一、乙○○於民國八十九年十二月十六日晚上七時許，在桃園縣中壢市○○路一五０
    號三樓住處內，因向父母要錢未果，竟對其父甲○○恫稱：「要拿菜刀殺死你，
    放火燒死你」等語，使甲○○聽後心生畏懼，致生危害於安全。乙○○隨後進入
    客房內，以其所有之打火機一個點燃分別裝有其母林藍棪芝所買拖鞋及垃圾之塑
    膠袋各一個，致該二個塑膠袋起火燃燒，將屋內牆壁燻黑，幸經甲○○發現，與
    林藍棪芝共同將火撲滅，始未燒燬房屋主要結構，乙○○隨後即於當（十六）日
    晚上八時十分許，有偵查犯罪職權之公務員尚未知悉本件犯罪前，自行至桃園縣
    警察局中壢分局中壢派出所自首其放火犯行，而接受裁判，並經警方扣得乙○○
    所有之上開打火機一個。
二、案經乙○○自首放火部分及被害人甲○○訴由桃園縣警察局中壢分局報告台灣桃
    園地方法院檢察署檢察官偵查起訴。
        理  由
一、訊據被告乙○○矢口否認右揭犯行，辯稱：其把香煙丟到塑膠袋內，才引發塑膠
    袋被點燃，不是故意要放火，也沒有說「要拿菜刀殺死你，放火燒死你」等語，
    其睡覺前都有抽煙的習慣，應該是香煙不小心掉到塑膠袋才著火，且當時有喝酒
    ，意識不清楚云云。經查：
（一）被告右揭放火燒燬現供人使用住宅之犯罪事實，業據被告於警訊及偵查中自白
      不諱，核與告訴人甲○○迭於警訊及偵查中指訴：因被告要錢未果，即大聲說
      若不給錢，要拿刀殺死伊，放火燒死伊等語恐嚇伊後，即進入客房內，當時伊
      看見很多濃煙由三樓向四處飄散，伊趕緊查看，看見被告由房間跑出並向伊大
      吼說要把房子燒掉，被告點火後，就跑到派出所，是伊及太太把火撲滅等語（
      參見台灣桃園地方法院檢察署八十九年度偵字第一九三三九號偵查卷第八頁反
      面、第二十五頁反面）綦詳，證人即被告之母親林藍棪芝亦到庭證述：渠進房
      間時，發現裏面的垃圾袋著火，那個垃圾袋裝著渠買回來的拖鞋，還有一個裝
      有垃圾的垃圾袋，就是這兩個垃圾袋著火等語（參見本院九十年四月二十六日
      訊問筆錄）相符。雖被告於本院審理時翻異前詞，辯稱：係因睡覺前抽煙不小
      心所致云云，惟觀之卷附之現場照片（二）、（五）所示（參見上開偵查卷第
      十一、十三頁），燃燒物之起火處，係位於房間之正中央，並非鄰近於床舖，
      被告所辯係丟煙蒂不小心而引燃之情形，顯無發生之可能，應認係被告故意所
      為；又本院質問被告何以向警方自首一節時，被告先答稱：沒有，只是去暸解
      情形云云，復又改稱：只是要警察去救火，因為當時煙很濃云云（分別參見本
      院九十年三月二十七日、四月二十六日訊問筆錄），不僅前後供詞反覆，亦不
      合情理，蓋若依被告所言係因抽煙不慎所致，則衡諸常情，其於事發時，當立
      即設法撲滅火勢，縱有報警之必要，亦應以電話為之，以救其迫切，被告反此
      為之，親赴警局自首其犯罪，置火勢延燒於不顧，是其所辯，委無足採。參以
      ，告訴人及證人均與被告有至親之誼，於法庭證言時，對被告尚且多所迴護，
      是該等指訴及證言中不利於被告之處，更足信採，而無設詞構陷之虞。此外，
      並有現場照片六張、被告呼氣酒精濃度測試報告一紙在卷足稽，扣案之打火機
      一個足佐，是應以被告於警、偵訊中之自白較為可採，始與事實相符，被告此
      部分之犯行，已足認定。
（二）被告恐嚇告訴人部分之犯罪事實，亦經告訴人於警訊中指訴明確，已如前述，
      伊復於偵查中陳稱：被告有講（如事實欄所示之恐嚇話語），伊聽了會害怕等
      語。被告則辯以：喝醉酒了，不清楚云云（參上開偵查卷第二十五頁反面），
      於本院審理，亦否認有此情事。惟告訴人於檢察官偵查時，除為上開陳述外，
      亦同時表明不願就被告恐嚇部分之犯行加以告訴，而於本院審理中則避重就輕
      地略以：因為被告喝醉酒時，都會亂講話，因為這種情形常常發生，所以伊都
      不理他，也不會怕，伊要原諒被告云云，而對被告加以迴護，是告訴人於警、
      偵訊中所為之告訴，亦應無誣諂之虞而堪採信，雖告訴人於事後已原諒被告之
      恐嚇犯行，然於被告行為時，若非告訴人確有心生畏懼之情，應不致向警察及
      檢察官告訴被告之犯行，顯見被告之恐嚇行為確已致生危害於告訴人之安全。
      參以，依告訴人所述，於被告揚言放火後，確有上開起火之情事，更足證告訴
      人於警、偵訊中所言非虛，被告之恐嚇犯行，亦堪予認定。
    綜上，本件事證已臻明確，被告犯行堪予認定。
二、按刑法第一百七十三條第一項放火燒燬現供人使用住宅罪所指之「燒燬」概念略
    為，住宅之重要部分為火力所破壞，而達於喪失其作為住宅之效用程度之狀態，
    易言之，刑法第一百七十三條第一項放火燒燬現供人使用住宅罪，必須房屋構成
    之重要部分已經燒燬，如僅房屋內之傢俱、物件燒燬，房屋本身尚未喪失效用之
    程度時，即不能遽依本條項相繩，最高法院七十九年六月二十八日七十九年度臺
    上字第二六五六號判決可資參照，查本件被告放火燒燬現供告訴人甲○○、證人
    林藍棪芝及被告自己使用之住宅後，既僅有房間牆壁為火勢燻黑，該住宅之重要
    部分仍未燒燬，房屋本身尚未達喪失效用之損毀程度，揆諸前揭最高法院之判決
    ，應屬放火未遂，先予敘明。核被告乙○○所為，係犯刑法第三百零五條之恐嚇
    危害安全罪及同法第一百七十三條第三項、第一項之放火燒燬現供人使用之住宅
    未遂罪。其所犯上開恐嚇危害安全罪、放火燒燬現供人使用之住宅未遂罪二罪間
    ，有方法結果之牽連關係，應從一重依放火燒燬現供人使用之住宅未遂罪處斷。
    又被告固已著手於放火燒燬現供人使用住宅行為之實行，然因迅為告訴人甲○○
    及證人林藍棪芝所撲滅，致生外界障礙，而欠缺構成要件之完全實現，為普通未
    遂犯，爰依刑法第二十六條前段之規定，按既遂犯之刑度減輕其刑。次查被告於
    犯放火罪後犯行未被有偵查犯罪職權之公務員發現察知之前，即主動於八十九年
    十二月十六日晚上八時十分許，向桃園縣警察局中壢分局中壢派出所警員自首，
    嗣並接受裁判，有該日訊問筆錄一紙在卷可參，爰依刑法第六十二條前段之規定
    遞減輕其刑。另查被告於火勢引燃後，既能知悉已然觸法，而自行前往警局自首
    其犯行，可見被告於行為時仍具辨別事理之能力，未陷於精神耗弱之狀態，更遑
    論有心神喪失之情，尚無刑法第十九條適用之餘地，附此敘明。爰審酌被告之犯
    罪動機、目的、手段，及其品性、生活狀況、智識程度、犯罪所生危害，及其與
    被害人日常生活之關係等一切情狀，爰量處如主文所示之刑，以資懲儆。
三、扣案供犯罪所用之打火機一個係被告所有，業經其供明在卷，爰依刑法第三十八
    條第一項第二款之規定，宣告沒收之。
據上論斷，應依刑事訴訟法第二百九十九條第一項前段，刑法第一百七十三條第三項
、第一項、第三百零五條、第五十五條、第二十六條前段、第六十二條前段、第三十
八條第一項第二款，罰金罰鍰提高標準條例第一條前段，判決如主文。
本案經檢察官吳廣莉到庭執行職務。
中      華      民      國    九十      年      七      月     十三     日
                          臺灣桃園地方法院刑事第一庭
                              審判長法  官  吳爭奇
                                    法  官  潘政宏
                                    法  官  范明達
右正本證明與原本無異。
如不服本判決，應於判決送達後十日內向本院提出上訴狀( 應附繕本 )，上訴於
臺灣高等法院。
                                    書記官   楊惠如
中      華      民      國    九十      年       七     月     十七    日
附論罪科刑依據之法條：
參考法條：
刑法第一百七十三條：
放火燒燬現供人使用之住宅或現有人所在之建築物、礦坑、火車、電車或
其他供水、陸、空公眾運輸之舟、車、航空機者，處無期徒刑或七年以上
有期徒刑。
失火燒燬前項之物者，處一年以下有期徒刑、拘役或五百元以下罰金。
第一項之未遂犯罰之。
刑法第三百零五條：
以加害生命、身體、自由、名譽、財產之事，恐嚇他人致生危害於安全者
，處二年以下有期徒刑、拘役或三百元以下罰金。


司法院資訊處製作；財團法人民間司法改革基金會備份。
